【裁判字號】    95,訴,1422
【裁判日期】    951221
【裁判案由】    違反毒品危害防制條例
【裁判全文】
臺灣臺南地方法院刑事判決              95年度訴字第1422號
公  訴  人  臺灣臺南地方法院檢察署檢察官
被      告  甲○○
上列被告因違反毒品危害防制條例案件，經檢察官提起公訴（95
年度毒偵字第2212號），被告就犯罪事實為有罪之陳述，本院裁
定進行簡式審判程序，判決如下：
    主  文
甲○○施用第一級毒品，累犯，處有期徒刑捌月，扣案注射針筒
壹支沒收。
    事  實
一、甲○○曾因違反肅清煙毒條例案件，經臺灣高等法院臺南分
    院以八十一年度上訴字第二六二號判決有期徒刑四年六月確
    定，上開案件於假釋付保護管束期間，復因違反肅清煙毒條
    例案件，經本院以八十四年度訴字第六六號判決有期徒刑三
    年三月，經臺灣高等法院臺南分院駁回上訴而確定，並與上
    開假釋殘刑二年三月十日接續執行，甲○○於假釋付保護管
    束出獄後，於保護管束期間又因違反毒品危害防制條例案件
    ，分經本院裁定觀察勒戒、及強制戒治，於民國九十一年二
    月二十七日停止戒治付保護管束出所，嗣九十一年七月五日
    保護管束期滿未經撤銷，依法視為強制戒治執行完畢，並經
    臺灣臺南地方法院檢察署檢察官於同年月十五日，以九十一
    年度戒毒偵字第二六八號為不起訴處分確定；上開假釋復經
    撤銷，應執行殘刑二年三月六日，於九十二年十一月十五日
    縮短刑期執行完畢（起訴書誤載為釋放日期十六日）。詎甲
    ○○仍未戒除毒癮，竟基於施用第一級毒品海洛因（以下簡
    稱海洛因）之犯意，於強制戒治執行完畢釋放後五年內，即
    自九十五年七月十七日九時許，在其位於臺南縣善化鎮坐駕
    里坐駕十一號住處，以將海洛因摻入礦泉水再予肌肉注射之
    方式，施用海洛因一次。嗣於當日十五時許，甲○○在臺南
    縣善化鎮○○路與興華路口因騎乘他人報案失竊車輛為警盤
    查，當場扣得甲○○所有尚未使用預備供施用海洛因之注射
    針筒一支，經其同意採集尿液送驗，結果呈可待因及嗎啡陽
    性反應，始悉上情。
二、案經臺南縣警察局善化分局報告臺灣臺南地方法院檢察署檢
    察官偵查後提起公訴。
    理  由
一、本件被告所犯為死刑、無期徒刑、最輕本刑為三年以上有期
    徒刑以外之罪，亦非屬高等法院管轄之第一審案件，其於準
    備程序進行中，先就被訴事實為有罪之陳述，經法官告知簡
    式審判程序之旨，並聽取公訴檢察官之意見後，依刑事訴訟
    法第二百七十三條之一第一項、第二百七十三條之二等規定
    ，裁定由受命法官獨任進行簡式審判程序，且不受同法第一
    百五十九條第一項、第一百六十一條之二、第一百六十一條
    之三、第一百六十三條之一及第一百六十四條至第一百七十
    條所規定證據能力認定及調查方式之限制，合先敘明。
二、上開犯罪事實，業據被告甲○○於本院審理時自白承認（見
    本院卷第三七頁），而被告經員警實施採尿，送長榮大學依
    據酵素免疫分析法ＥＩＡ初步檢驗，以氣相層析質譜儀ＧＣ
    ＼ＭＳ確認檢驗結果，確實均呈嗎啡陽性反應，有該確認報
    告及尿液送驗名冊各一份附卷可憑（見警卷第三至四頁），
    復有注射針筒一支扣案可資佐證（見警卷第五頁），足認被
    告自白與事實相符，應可採信。綜上，本件事證明確，被告
    犯行應堪認定。
三、論罪科刑：
  (一)按觀察、勒戒或強制戒治執行完畢釋放後，五年內再犯毒品
    危害防制條例第十條之罪者，檢察官應依法追訴，同條例第
    二十三條第二項定有明文。查被告因施用毒品案件，經裁定
    送強制戒治後，於九十一年七月五日停止戒治付保護管束期
    間期滿，視為強制戒治執行完畢，並經檢察官於同年月十五
    日為不起訴處分確定，有臺灣高等法院被告前案紀錄表一份
    在卷可憑（見本院卷第八頁），此次於五年內之九十五年七
    月十七日再犯施用毒品罪，即應依刑事訴訟程序依法追訴、
    審理。
  (二)海洛因係毒品危害防制條例第二條第二項第一款所明定之第
    一級毒品。核被告所為，係違反同條例第十條第一項之施用
    第一級毒品罪。被告持有海洛因後進而施用，持有之低度行
    為，為施用之高度行為所吸收，不另論罪。又被告有如犯罪
    事實所載前科，有高等法院被告前案紀錄表各一份在卷可憑
    （見本院卷第八頁），其受有期徒刑之執行完畢，五年以內
    再犯本件有期徒刑以上之罪，為累犯，依刑法第四十七條第
    一項之規定加重其刑。爰審酌被告不知端正行為避免犯罪，
    於多次施用毒品前案執行完畢後，仍再施用毒品，足見被告
    輕忽法律，尚無悛悔之心；惟被告於本院審理時猶能坦承犯
    行，態度尚稱良好等一切情狀，量處如主文所示之刑，以資
    懲儆。
  (三)扣案未使用之注射針筒一支，為被告所有預備供施用海洛因
    使用之物，業據其供承在卷（見本院卷第三七頁），應依刑
    法第三十八條第一項第二款規定宣告沒收。
四、起訴意旨略以：被告甲○○係自九十五年六月間某日起至同
    年七月十七日止，施用海洛因多次。因毒品危害防制條例所
    謂之毒品，係指具有成癮性、濫用性及對社會危害性之麻醉
    藥品與其製品及影響精神物質與其製品。是施用第一級毒品
    罪，其構成要件上，本即預定有複數之同種施用毒品行為反
    覆實施，該罪性質上屬多數行為之集合犯，法律上擬制為一
    罪，即學理上所稱之實質上一罪，其反覆實施之多數行為相
    互間並不發生連續犯、牽連犯或想像競合犯之問題。是被告
    前開所為，足認其有接連、反覆實施同種之施用毒品犯行，
    僅成立單一之施用毒品罪。惟查：
  (一)按被告之自白，不得作為有罪判決之唯一證據，仍應調查其
    他必要之證據，以察其是否與事實相符，刑事訴訟法第一百
    五十六第二項定有明文。起訴意旨認為被告自九十五年六月
    間某日起至同年七月十七日有多次施用海洛因犯行，係以被
    告之自白、被告之尿液確認報告及扣案未使用過注射針筒一
    支，作為主要論據。然而毒品施用後於尿液、血液中可檢出
    之最大時限，與施用劑量、施用頻率、施用方法、施用者飲
    水量多寡、個人體質、代謝情況、檢體收集時間點及所用檢
    測方法之靈敏度等因素有關，因個案而異。依據Clarke`s
    Isolation and Identifiction of Drugs第二版記載，一般
    於尿液中可檢出毒品之最大時限，【海洛因為二至四天】，
    有行政院衛生署管制藥品管理局九十二年七月二十三日管檢
    字第○九二○○○五六○九號函覆一份可考（見本院卷第四
    十至四三頁）。因此，單由尿液確認報告該項補強證據，並
    無法積極證明被告施用毒品可回溯至九十五年六月間某日，
    而未使用注射針筒一支亦無法積極獲致起訴意旨所稱之被告
    施用毒品時間；佐以被告自白其感受痛苦才會施用海洛因，
    約每三、四天施用一次（見本院卷第三十八頁），而尿液中
    可檢出海洛因之最大時限亦為二至四天。因此，本院認定被
    告施用海洛因犯行之時間，僅能依據其自白及尿液確認報告
    ，證明至九十五年七月十七日上午九時，起訴意旨所稱之被
    告施用海洛因期間，尚無積極證據可供證明。
  (二)司法院所頒佈法院辦理刑事訴訟案件應行注意事項第一百三
    十九點雖然規定：「所謂不宜為簡式審判程序者，例如被告
    對於裁判上一罪或數罪併罰之案件，僅就部分案情自白犯罪
    等情形」，但司法院亦表示「該例示情形係屬提示參考性質
    ，法官於具體個案仍得本於法律之確信獨立判斷」（該院九
    十五年四月二十四日院台廳刑一字第０９５０００３４８０
    號函文參照，本院卷第四四至四五頁）。是法官仍非不得依
    據個案，於行簡式審判程序案件以不另為無罪諭知方式予以
    審理，揆諸前開說明，被告此部分之犯罪既不能證明，本應
    為無罪之諭知，惟起訴意旨認此部分與前揭施用毒品犯罪事
    實之論罪科刑部分，有裁判上一罪關係，爰不另為無罪諭知
    。
據上論斷，應依刑事訴訟法第二百九十九條第一項前段、第二百
七十三條之一第一項，毒品危害防制條例第十條第一項，刑法第
十一條前段、第四十七條第一項、第三十八條第一項第二款，判
決如主文。
本案經檢察官乙○○到庭執行職務。
中    華    民    國    95    年    12    月    21    日
                  刑事第八庭    法  官  李東柏
以上正本證明與原本無異。
如不服本判決，應於判決送達後十日內，向本院提出上訴狀。
                                書記官  簡湘雲
中    華    民    國    95    年    12    月    21    日
附錄本案論罪科刑法條全文：
毒品危害防制條例第十條第一項
施用第一級毒品者，處六月以上五年以下有期徒刑。


司法院資訊處製作；財團法人民間司法改革基金會備份。
